【裁判字號】    95,抗,179
【裁判日期】    951031
【裁判案由】    依職權裁定確定訴訟費用額
【裁判全文】
臺灣高等法院高雄分院民事裁定           95年度抗字第179號
抗  告  人  甲○○○
                        之3號.
上列抗告人因與相對人行政院農業委員會林務局屏東林區管理處
間依職權裁定確定訴訟費用額事件，對於民國95年5 月2 日臺灣
高雄地方法院94年度他字第2 號所為裁定提起抗告，本院裁定如
下：
    主  文
原裁定關於命抗告人繳納訴訟費用額部分廢棄。
抗告人應向台灣高雄地方法院繳納之訴訟費用額確定為新台幣貳
萬捌仟伍佰貳拾柒元，及自本裁定送達翌日起至清償日止，加給
按年息百分之五計算之利息。
抗告費用由抗告人負擔。
    理  由
一、抗告意旨略以：本件抗告人並未聲請確定訴訟費用，原法院
    強以抗告人為聲請人，逕依職權裁定確定訴訟費用額，與民
    事訴訟法第91條第1 項之規定有違。且抗告人亦不服最高法
    院94年度台聲字第967 、969 號裁定而依法聲請再審在案。
    又抗告人不服台灣高雄地方法院（下稱高雄地院）一審判決
    ，上訴二審即台灣高等法院高雄分院所繳裁判費，係依土地
    法第148 條規定之法定地價每平方公尺新台幣（下同）48元
    ，共繳納裁判費2 萬8527元，原裁定所確定之第一審裁判費
    明顯違法超徵，請求廢棄原裁定等語。
二、按經准予訴訟救助者，於終局判決確定或訴訟不經裁判而終
    結後，第一審受訴法院應依職權以裁定確定訴訟費用額，向
    應負擔訴訟費用之當事人徵收之，民事訴訟法第114 條第1
    項前段定有明文；又確定之訴訟費用額，應於裁定送達之翌
    日起，加給按法定利率計算之利息，民事訴訟法第91條第3
    項亦定有明文。
三、經查相對人與抗告人間請求交還土地事件（高雄地院90年度
    重訴字第820 號），相對人繳納裁判費20萬9,068 元、旅費
    2,000元（該案卷(一)26、27、198 頁、卷(一)100 頁、卷(二)64
    頁），第三人李才幹並提起主參加訴訟以相對人及抗告人為
    共同被告，相對人請求抗告人交還土地部分經高雄地院90年
    度重訴字第820 號判決抗告人敗訴，訴訟費用由抗告人負擔
    （同上卷(二)118 頁），第三人李才幹主參加訴訟部分亦經判
    決駁回第三人李才幹之訴，訴訟費用由第三人李才幹負擔（
    同上卷(二)123 頁）。抗告人及第三人李才幹不服，提起第二
    審上訴，分別繳納裁判費2 萬8,527 元、2 萬2,884 元（本
    院92年度上字卷15、25頁），本院92年度上字第229 號判決
    抗告人及第三人李才幹敗訴，第二審訴訟費用由抗告人及李
    才幹負擔（抗告人其餘上訴及第三人李才幹追加之訴本院另
    以裁定駁回）；抗告人及李才幹不服共同對相對人提起第三
    審上訴，並聲請訴訟救助，嗣該案經最高法院於94年5 月19
    日以94年度台聲字第368 號裁定對抗告人及李才幹准予訴訟
    救助（該卷30頁），並經最高法院以94年度台上字第1595、
    1596號分別駁回第三人李才幹及抗告人之上訴確定在案，關
    於抗告人上訴部分，判決第三審訴訟費用由抗告人負擔，業
    經本院調卷上開卷宗審核無訛。抗告人在第三審暫免交之訴
    訟費用裁判費2 萬8,527 元即應由抗告人向原法院繳納。至
    兩造於第一、二審所支出之訴訟費用及於第三審裁判費，抗
    告人提起抗告、異議所繳抗告費用1,000 元（94年度台抗字
    第786 號）、異議費用1,000 元（94年度台聲字第967 號）
    、異議費用1,000 元（94年度台聲字第969 號）部分，並非
    本件依職權確定訴訟費用之範圍，應由兩造另行聲請確定訴
    訟費用，乃原法院就相對人在第一審已繳裁判費20萬9,068
    元、旅費500 元及抗告人已繳之第二審裁判費用2 萬8,527
    元、第三審抗告費用1,000 元（94年度台抗字第786 號）、
    異議費用1,000 元（94年度台聲字第967 號）、異議費用1,
    000 元（94年度台聲字第969 號）共計24萬1,095 元，命抗
    告人繳納，於法尚有未合。抗告意旨指摘原裁定此部分不當
    ，求予廢棄，為有理由，爰由本院將原裁定命抗告人繳納部
    分廢棄，並改命抗告人應向原審法院繳納之訴訟費用額確定
    為2 萬8,527 元及自本裁定送達翌日起至清償日止，加給按
    年息百分之五計算之利息，以臻適法。另抗告人主張其不服
    最高法院94年度台聲字第967 、969 號裁定已聲請再審云云
    ，惟在抗告人未提出原確定判決已遭廢棄及其毋庸負擔訴訟
    費用之確定判決前，原法院依職權核定抗告人應繳納之訴訟
    費用額，尚無違誤，附此敘明。
四、據上論結，本件抗告為有理由，依民事訴訟法第495 條之1
    第1 項、第450 條、第81條，裁定如主文。
中    華    民    國    95    年    10    月    31    日
                            民事第五庭
                                審判長法官    蔡明宛
                                法      官    黃國川
                                法      官    曾錦昌
以上正本證明與原本無異。
如不服本裁定應於送達後10日內向本院提出再抗告狀 (並按他造
當事人之人數附繕本)， 並繳納再抗告費新臺幣1,000 元。再為
抗告非以其違背法令為理由，不得再為抗告。
中    華    民    國    95    年    10    月    31    日
                                書  記  官    郭蘭蕙


司法院資訊處製作；財團法人民間司法改革基金會備份。
